【裁判字號】    98,台抗,288
【裁判日期】    980423
【裁判案由】    給付借款強制執行
【裁判全文】
最高法院民事裁定              九十八年度台抗字第二八八號
再 抗告 人  甲○○
代  理  人  張運才律師
上列再抗告人因與相對人第一商業銀行股份有限公司間給付借款
強制執行事件，對於中華民國九十七年八月八日台灣高等法院裁
定（九十七年度抗字第一三一四號），提起再抗告，本院裁定如
下：
    主  文
原裁定廢棄。
    理  由
本件原法院以：相對人已先就主債務人郭晉穠之財產為執行，因
僅部分受償，台灣台南地方法院（下稱台南地院）乃核發債權憑
證。嗣相對人向台灣台北地方法院（下稱執行法院）聲請調卷拍
賣再抗告人所有坐落台北市中正區房地，並無欠缺管轄權或其他
執行程序違法之處。又執行法院委託估定該房地價值總計新台幣
（下同）一千五百五十六萬元，僅為核定最低拍賣價額之參考，
參諸其上由第三債權人另行設定一千二百六十萬元最高限額抵押
權，而相對人債權額仍有一百九十五萬元及利息、違約金等情，
該查封之不動產，顯無價值高出所負債額甚遠之情形，亦與有無
違反不動產估價技術規則無涉。至再抗告人其餘所指本件債權應
否計算利息，其妻有無匯款清償，相對人實際是否尚有債權等情
，均涉實體爭執，非執行法院聲明異議程序所得審究等詞，因而
維持執行法院駁回聲明異議之裁定，駁回再抗告人之抗告。惟按
銀行法第十二條之一第一項、第三項規定銀行辦理自用住宅放款
及消費性放款，未來求償時，應先就借款人進行求償，其求償不
足部分得就連帶保證人平均求償之。尋繹其立法意旨係為實現先
向主債務人求償之程序正義要求，藉資保障連帶保證人。本件再
抗告人一再主張其僅為主債務人郭晉穠之保證人，依銀行法第十
二條之一規定，相對人應先向主債務人求償，而主債務人尚有多
筆土地，且相對人已就再抗告人坐落台南縣鹽水鎮之財產為強制
執行，現更應先就主債務人之財產為執行等語，並提出土地登記
謄本及台南地院強制執行金額計算書分配表為證（見執行法院卷
(一)九十七年四月二十九日提出之陳述意見狀及附件，該院未編頁
碼），再據此提起抗告（見原法院卷四至二二頁）。執行法院未
查明本件有無上開銀行法規定之適用及主債務人是否尚有財產可
供執行，即駁回再抗告人之聲明異議，原法院仍未說明再抗告人
之主張何以不足取之理由，並誤認相對人已先就主債務人之財產
為執行，均有違誤而難昭折服。抗告意旨，指摘原裁定不當，聲
明廢棄，非無理由。
據上論結，本件再抗告為有理由。依強制執行法第三十條之一，
民事訴訟法第四百九十五條之一第二項、第四百七十七條第一項
，裁定如主文。
中    華    民    國  九十八  年    四    月  二十三  日
                      最高法院民事第六庭
                          審判長法官  朱  建  男
                                法官  顏  南  全
                                法官  林  大  洋
                                法官  沈  方  維
                                法官  袁  靜  文
      本件正本證明與原本無異
                                      書  記  官
中    華    民    國  九十八  年    五    月    五    日
                                                      v


司法院資訊處製作；財團法人民間司法改革基金會備份。
